# 求助陈版主 ~ 关于激励计划是否适用股份支付的判断

提问人：go 小鱼儿 时间：2023-05-14 22:21:41
某单位A为事业单位改制企业，所有股东均为公司员工。
根据公司章程约定：“因与公司终止、解除劳动合同、调离本单位，被公司除名、辞退、被司法机关处以刑事处罚，退休、死亡等离岗者，必须转让所持股份；因前述原因转让股权的，受让对象及受让份额由公司董事会决定；
转让股权其价格按经审计的上年度财务年报每股净资产价值为标准确定。”
根据《监管规则适用指引会计类第 3 号》3-9“对于职工提前离职按约定方式回售股份的会计处理约定“职工需通过提供一段期间的服务以获取低价认购的股份，如果职工在服务期内离职，股权激励计划将要求职工将股份回售给公司。 职工尽管因离职未取得相应股份，但将股份回售仍可取得一定的收益，例如回售价格为认股价格加固定回报率或者每股净资产等。如果职工回售取得的收益与企业自身权益工具价值没有密切关系 则不属于股份支付，企业应当按照职工薪酬准则有关规定，在职工为取得该收益提供服务的期间内分期确认职工薪酬费用。”
麻烦请教:公司股东均为公司员工，均需“退岗退股”或“退休退股”，且退股价格为上年每股净资产价值（非公允价值，公司账面有房产），因此判断公司员工持有股份的股东身份虽已工商备案但并未拥有股权的控制权，实际享有的收益是作为员工期间的分红以及净资产的增值额，那么对应A公司员工持有股权的情况是否应根据 “《监管规则适用指引会计类第 3 号》3-9”的相关指引适用薪酬准则？如是，应付职工薪酬的金额应如何确定？感谢帮助！

回答人：chenyiwei
一般情况下，所有企业都有至少一个“最终所有者”，即享有或承担企业价值增减变动的相关风险和收益。但就你所说的情况看，这个“最终所有者”并不明确。首先建议会同律师梳理完善相关的法律关系。
另外还可以考虑，该A公司的股权（如果各股东的权利都是平权的），是否可以认定为《企业会计准则第 37 号——金融工具列报（ 2017 年修订）》所指的“发行方仅在清算时才有义务向另一方按比例交付其净资产的金融工具”（见该准则第三章）。如果是，则该公司自身报表层面仍可以列作权益。